【裁判字號】    91,毒抗,361
【裁判日期】    920109
【裁判案由】    觀察、勒戒
【裁判全文】
臺灣高等法院臺南分院刑事裁定              九十一年度毒抗字第三六一號   Ｃ
      抗  告  人  臺灣臺南地方法院檢察署檢察官
      被      告  甲  ○  ○
右列抗告人因被告觀察、勒戒案件，不服臺灣臺南地方法院中華民國九十一年十一月
二十二日裁定（九十一年度毒聲字第二○○一號）提起抗告，本院裁定如左：
      主      文
原裁定撤銷，發回臺灣臺南地方法院。
      理      由
一、查原裁定係以：按案件由犯罪地或被告之住所、居所或所在地之法院管轄，刑事
    訴訟法第五條第一項定有明文。經查，被告甲○○之住、居所及遭逮捕之地點，
    均在高雄市，有內政部戶役政查詢結果及移送書足憑，被告復於調查站、偵查及
    本院訊問時迭自承施用毒品之地點均在高雄市等處，是本件之犯罪地、被告之住
    所、居所及逮捕地點，均非原審法院管轄範圍，揆諸首揭規定，該院自無管轄權
    ，裁定駁回抗告人之聲請。
二、本件抗告意旨略以：所謂被告所在地，乃指被告現時身體所在之地，其所在地之
    原因，係出於任意，抑由於強制，均非所問。查本件被告甲○○之住所、居所地
    及犯罪地固為高雄市，惟經法務部臺南縣調查站逮捕，經移送本署偵辦，再經本
    署檢察官訊問之後，認施用第一級毒品海洛因罪證明確，於逮捕之後二十四小時
    內，將被告解送至臺灣臺南地方法院，聲請裁定觀察、勒戒，依上揭規定，臺灣
    臺南地方法院即為被告之現時身體之所在地之法院，自有管轄權無疑。惟原裁定
    竟以該法院並非被告之住、居所地及犯罪地之法院，即認定其無管轄權，逕駁回
    本件聲請，自非適法。爰依法提起抗告，請撤銷原裁定等語。
三、經查：
    按案件由犯罪地或被告住所、居所或所在地之法院管轄，刑事訴訟法第五條第一
    項定有明文。又所謂「被告所在地」，乃指被告起訴當時所在之地而言，且以起
    訴時為準，至其所在之原因，無論自由或出於強制皆所不問，業經司法院院解字
    第三八二五號、院字第一二四七號解釋、最高法院八十七年度台非字第三七○號
    裁判著有明文，足資參酌。本件被告於法務部臺南縣調查站逮捕後，移送臺灣臺
    南地方法院檢察署偵辦，於逮捕之後二十四小時內，再經該署檢察官解送至臺灣
    臺南地方法院，則於聲請人聲請將被告送勒戒處所觀察、勒戒時，原審法院確為
    被告之現時身體之所在地之法院，依前揭說明，原審法院自有管轄權。是原裁定
    以無管轄權為由駁回抗告人之聲請，容有未洽。抗告意旨執以指摘原裁定不當，
    為有理由，應由本院撤銷原裁定，發回原審法院另為適法處理。
四、據上論斷，應依刑事訴訟法第四百十三條，裁定如主文。
中    華    民    國      九十二      年      一      月      九        日
                                  臺灣高等法院臺南分院刑事第五庭
                                      審判長法官  鄭    文    肅
            法官  陳    珍    如
                                            法官  黃    三    哲
右正本證明與原本無異。
不得再抗告。
                                      法院書記官  陳    淑    貞
中    華    民    國      九十二      年      一      月      十三      日


司法院資訊處製作；財團法人民間司法改革基金會備份。
